高雄高等行政法院簡易判決　　　　　　　　　　　　　九十一年度簡字第一二六號
　　原　　　告　上揚建設有限公司
　　代　表　人　甲○○董事長
　　被　　　告　財政部高雄市國稅局
　　代　表　人　乙○○局長
　　訴訟代理人　丙○○
右當事人間因所得稅法事件，原告不服財政部中華民國九十一年一月八日台財訴字第
０九０００二一七三六號訴願決定，提起行政訴訟。本院判決如左：
    主  文
原告之訴駁回。
訴訟費用由原告負擔。
    事實及理由
一、緣原告於民國（下同）八十八年度內給付未達起扣點之執行業務所得計新台幣（
    下同）七、九００元，未依所得稅法第八十九條第三項規定，於八十九年一月三
    十一日前向被告申報免扣繳憑單，而遲至八十九年三月四日自動補報，被告以其
    違章事實明確，乃處以三、七五０元之罰鍰。原告不服，申請復查結果，未獲變
    更，提起訴願，亦遭決定駁回，遂提起本件行政訴訟。
二、原告起訴主張：（一）「稅捐之稽徵，依本法之規定，本法未規定者，依其他有
    關法律之規定。」「依本法或稅法規定應處罰鍰之行為，其情節輕微，或漏稅在
    一定金額以下者，得減輕或免予處罰。」稅捐稽徵法第一條、第四十八條之二第
    一項定有明文；所得稅法第一百十一條第二項規定「．．．但最低不得少於三千
    元。」；又稅務違章案件減免處罰標準第六條第一項規定「依所得稅法第一百十
    四條第一款規定應處罰鍰案件，有下列情事之一者，減輕或免予處罰：一、應扣
    未扣或短扣之稅額在新台幣二千元以下，經限期責令補繳稅款及補報扣繳憑單，
    已依限繳納及補報者，免予處罰。．．．」。原告給付廖正義建築師事務所執行
    業務所得一五、０００元，已於八十九年一月二十七日依法辦理扣繳申報在案，
    因計算錯誤，依稅捐稽徵法第二十八條規定以錯誤更正方式，於同年三月四日再
    補報同年度之所得七、九００元，被告援用所得稅法第八十九條第三項規定辦理
    ，有違稅捐稽徵法第一條之規定。又本件並無補繳稅款且自動補報，依稅務違章
    案件減免處罰標準第六條第一項第一款規定，應扣未扣或短扣稅款二千元以下者
    免罰，被告對本件科處罰鍰，顯違行政程序法第六條平等原則之規定。（二）本
    件補更正之所得七、九００元，最多僅需補七九０元之綜合所得稅，罰鍰金額大
    於補稅額；又被告未告知並取具承諾書，有違行政程序法第七條第三款相當原則
    之規定；再一般罰鍰，均由稽徵機關告知，並取具承諾書，然本件並未如此，亦
    有違行政程序法第八條信賴保護原則之規定。（三）依所得稅法第一百十一條第
    二項規定，罰鍰三千元以下免罰，三千元以上才處罰，本件短報所得額僅七、九
    ００元，且無扣繳稅額，被告有違上開法條及稅捐稽徵法第四十八條之二規定云
    云，並求為判決將訴願決定、復查決定及原處分均撤銷。被告則以：（一）原告
    於八十八年度內給付未達起扣點之執行業務所得計七、九００元，未依所得稅法
    第八十九條第三項規定於八十九年一月三十一日前向被告申報免扣繳憑單，而遲
    至八十九年三月四日始自動補報，原告雖於期限內辦理扣（免）繳憑單申報，惟
    部分免扣繳憑單漏未申報，逾期始補申報，乃不爭之事實，尚不得適用稅捐稽徵
    法第四十八條之一補報免罰之規定；且其逾期申報即推定有過失，不能舉證證明
    無過失者，自當論罰，被告依法科處原告三、七五０元之罰鍰，應無不合。（二
    ）原告援引行政程序法第六、七、八條之規定，核無本件違章情節之適用，應不
    足為採，且其對所得稅法第一百十一條第二項規定解釋為「罰鍰三千元以下免罰
    ，三千元以上才處罰」，顯有誤解等語置辯，並請求判決駁回原告之訴。
三、按「公私機關、團體、學校、事業或執行業務者每年所給付依前條規定應扣繳稅
    款之所得，及第十四條第一項第十類之其他所得，因未達起扣點，或因不屬本法
    規定之扣繳範圍，而未經扣繳稅款者，應於每年一月底前，將受領人姓名、住址
    、國民身分證統一編號及全年給付金額等，依規定格式，列單申報主管稽徵機關
    ；並應於二月十日前，將免扣繳憑單填發納稅義務人。」「‧‧‧私人團體或事
    業，違反第八十九條第三項之規定，未依限填報或未據實申報或未依限填發免扣
    繳憑單者，處該團體或事業一千五百元之罰鍰，並通知限期補報或填發；逾期不
    補報或填發者，應按所給付之金額處該團體或事業百分之五之罰鍰。但最低不得
    少於三千元。」所得稅法第八十九條第三項及第一百十一條第二項後段分別定有
    明文。次按人民違反法律上之義務而應受行政罰之行為，僅須違反作為義務而不
    以發生損害或危險為其要件者，推定為有過失，於行為人不能舉證證明自己無過
    失時，即應處罰，亦有司法院釋字第二七五號解釋意旨可資參照。第按「所得稅
    法第一百零四條至第一百零七條、第一百十一條之罰鍰數額，均提高為五倍，並
    自七十二年九月一日起施行。」財政部七十二年九月二十三日台財稅第三六七四
    九號函釋在案。又按「私人團體、事業未依限填報或未據實申報或未依限填發免
    扣繳憑單，已自動補報或填發免扣繳憑單而不符前款規定，其給付總額在新臺幣
    七千五百元以下者，按給付總額之二分之一處罰；其給付總額逾新臺幣七千五百
    元者，按應處罰鍰減輕二分之一。」稅務違章案件減免處罰標準第五條第二款亦
    有明定。末按「扣繳義務人已依限填報以前年度之扣繳及免扣繳憑單，惟尚有部
    分免扣繳憑單未依限填報，經自動向稅捐稽徵機關申報者，不得適用稅捐稽徵法
    第四十八條之一補報免罰之規定。」亦為財政部六十八年十月二十日台財稅第三
    七三九一號函釋有案。
四、經查，本件原告於八十八年度給付未達起扣點之所得計七、九００元，未依所得
    稅法第八十九條第三項規定，於八十九年一月三十一日前向被告申報免扣繳憑單
    ，至八十九年三月四日始自動補報之事實，有各類所得資料申報書及逾期申報扣
    （免）繳憑單聲明書附於原處分卷可稽，且為兩造所不爭執，原告之違章，事證
    明確，堪以認定。依首揭所得稅法第八十九條第三項、第一百十一條第二項之規
    定，公私機關、團體、學校、事業或執行業務者每年所給付依前條規定應扣繳稅
    款之所得，及第十四條第一項第十類之其他所得，因未達起扣點，或因不屬本法
    規定之扣繳範圍，而未經扣繳稅款者，應於每年一月底前，將受領人姓名、住址
    、國民身分證統一編號及全年給付金額等，依規定格式，列單申報主管稽徵機關
    ，若未依限填報者，即應處該團體或事業七千五百元之罰鍰（一千五百元之五倍
    ），已明確規定申報之義務及申報之期限，義務人自應於期限內主動申報，並無
    須先經主管稽徵機關事先通知申報，於逾期未申報時始得處罰之規定，此觀諸前
    揭各條項之規定自明。且所得稅法就有關違反扣繳義務或未辦理扣繳申報處以罰
    鍰之訂定，係在掌握稅源資料，維護租稅公平，故就違反此項法律上作為義務予
    以制裁，乃為增進公共利益所必要，是原告既未依限向被告申報扣免繳憑單，被
    告依首揭規定，審酌案情輕重，按應處罰鍰七、五００元減輕二分之一即三、七
    五０元罰鍰，並無不合，要難以其已於填發扣繳憑單之期限前自動補申報而免責
    ，原告此之主張，並非可採。
五、又稅捐稽徵法第四十八條之一規定，係指納稅義務人自動向稅捐稽徵機關補報並
    補繳「所漏稅款」；同法第四十八條之二規定：「依本法或稅法規定應處罰鍰之
    行為，其情節輕微，或漏稅在一定金額以下者，得減輕或免予處罰。前項情節輕
    微、金額及減免標準，由財政部擬定，報請行政院核定後發布之。」與原告係因
    給付未達起扣點之所得，未於規定期限填報及訴稱其已自動補報自無處分之構成
    要件等，並不相同，是原告以此主張免罰，容有誤解。
六、再按人民違反法律上之義務而應受行政罰之行為，法律無特別規定時，雖不以出
    於故意為必要，仍須以過失為其責任條件。但應受行政罰之行為，僅須違反禁止
    規定或作為義務，而不以發生損害或危險為其要件者，推定為有過失，於行為人
    不能舉證證明自己無過失時，即應受處罰，司法院釋字第二七五號解釋在案。申
    言之，所謂「僅須違反禁止規定或作為義務，而不以發生損害或危險為其要件者
    」，即學理上所稱之「不服從犯」，其係指依法有作為義務或不作為義務，一經
    違反，即構成行政罰之要件。觀之所得稅法第八十九條第三項及第一百十一條第
    二項規定，主觀上並未限於故意情形，當原告違反此禁止規定時，雖非出於故意
    ，依上開說明，仍應受過失之推定，於原告不能舉證證明自己無過失之情形下，
    則應受處罰。本件原告為公司法規定之有限公司，對於負有前揭申報之公法義務
    ，自難委為不知情，其未依限申報免扣繳憑單，縱非故意，參照前揭司法院釋字
    第二七五號解釋意旨，仍有未盡注意義務之過失，自無從卸責。再者，人民不得
    主張「不法平等」，原告所舉裁罰未全面施行乙節，無非主張不法之平等，亦無
    可採。
七、綜上所述，本件原告於八十八年度內給付未達起扣點之執行業務所得計七、九０
    ０元，未依所得稅法第八十九條第三項規定，於次年一月三十一日前向被告申報
    免扣繳憑單，原告未依限申報免扣繳憑單之違章事實明確，如前所述，被告依首
    揭法條規定予以論罰，核無違誤；復查決定、訴願決定均予維持，亦無不合，且
    無違平等原則、比例原則及信賴原則；原告起訴意旨求為均予撤銷，為無理由，
    應予駁回。並不經言詞辯論為之。又兩造事證已明確，兩造其餘之攻擊防禦方法
    並不足以影響本件判決之結果，自無庸逐一論述，併此敘明。
據上論結，本件原告之訴為無理由，爰依行政訴訟法第二百三十六條、第二百三十三
條第一項、第一百九十五條第一項後段、第九十八條第三項前段，判決如主文。
中　　　華　　　民　　　國    九十一　　年　  　六　　　月　　二十八　　日
                              高雄高等行政法院第三庭
     　   　　　　　　　　　　　          法      官   戴見草
右為正本係照原本作成。
如不服本判決，應於送達後二十日內，向本院提出上訴狀並表明上訴理由，如於本判
決宣示後送達前提起上訴者，應於判決送達後二十日內補提上訴理由書（須按他造當
事人人數附繕本）。
提起上訴應預繳送達用雙掛號郵票七份（每份三十四元）。
中　　　華　　　民　　　國    九十一　　年　  　六　　　月　　二十八　　日
                                          法院書記官   嚴寶明
附註：
行政訴訟法第二百三十五條（第一項、第二項）：
對於適用簡易程序之裁判提起上訴或抗告，須經最高行政法院之許可。
前項許可，以訴訟事件所涉及之法律見解具有原則性者為限。
